臺灣臺南地方法院民事判決　九十三年度簡上字七二號
　　上　訴　人　甲○○
　　被上訴　人　元誠國際資產管理股份有限公司
　　法定代理人　乙○○
　　訴訟代理人　丙○○
　　　　　　　　丁○○
右當事人間請求清償消費款事件，上訴人對於本院新市簡易庭九十二年新簡字第五八
三號第一審判決提起上訴，經本院於民國九十三年十月二十七日言詞辯論終結，判決
如左：
    主      文
上訴駁回。
第二審訴訟費用由上訴人負擔。
    事      實
甲、上訴人方面：
一、聲明：求為判決：(一)原判決廢棄。(二)駁回被上訴人在第一審簡易之訴。
二、陳述：除與原判決記載相同者，茲引用外，補稱：
    (一)信用卡合約書第十五條第三項雖約定持卡人未依約定於當期繳款期限前通知銀
      行發生前述各項情事，推定月結單所載事項無錯誤，對持卡人有拘束力，並應
      依本合約相關規定計付循環信用利息及逾期費用，‧‧等內容。且被上訴人固
      於原審提出最後三個月的帳單，然上開帳單未曾送達上訴人，上訴人係直至訴
      訟時始行提出上開帳單，上訴人根本無從對之表示異議，原判決認為上訴人未
      曾向渣打銀行寄送之帳單提出任何異議，應推定上開月結單所載事項無誤云云
      容有錯誤。
    (二)另原判決以：「被告（即上訴人）在九十二年十一月十七日言詞辯論時業已自
      認有欠銀行錢，錢是要還給銀行，不是要還給原告（即被上訴人），其向聯合
      徵信中心查詢，其欠款尚掛在渣打銀行上面等語，因此渣打銀行既已函覆被告
      積欠該行之金額如上，自不容被告事後再否認渣打銀行所為之債務記載。」云
      云，亦有錯誤。蓋上訴人縱有自認欠銀行錢，然被上訴人並未自認積欠金額為
      何。參照最高法院四十三年台上字第三七七號判例及七十二年台上字第四二二
      五號、八十二年台上字第一七二三號、七十二年台上字第一九０八號等判決意
      旨。被上訴人請求之十四萬九千九百零五元，既為上訴人所否認，被上訴人自
      應提出上訴人歷次簽帳單及歷次消費明細供核對，否則即未負舉證之責。
乙、被上訴人方面：
一、聲明：求為判決：駁回上訴。
二、陳述：除與原判決記載相同者，茲引用外，補稱：
    (一)被上訴人請求的消費款項時間隔太久，原始的消費簽單並未留存，只能提出電
      腦紀錄的消費資料，但是渣打銀行每個月都會寄月結單（即帳單）給上訴人，
      上訴人如果有意見應該提出來，上訴人既然沒有提出異議，就應該以月結單為
      準。
    (二)再者，由契約條款之規定，上訴人如果未收到月結單，應該向銀行反應，銀行
      就會補寄，但是渣打銀行並未收到上訴人要求補寄帳單，可見月結單都有寄發
      給上訴人。
丙、本院依職權向英商渣打銀行股份有限公司台北分公司調閱上訴人簽立合約書時之
    約定條款。
    理      由
一、本件被上訴人起訴主張：上訴人甲○○前於八十五年間向訴外人英商渣打銀行股
    份有限公司台北分公司（下稱渣打銀行）簽定信用卡使用契約，並持用渣打銀行
    發行之信用卡（卡號0000000000000000號）。依約定上訴人得
    於被上訴人核可之額度範圍內至各特約商店消費，且需依信用卡約定條款之約定
    ，於當期繳款截止日前，向渣打銀行全部清償，或僅繳交最低應繳金額，其餘款
    項則按年利率百分之二十給付循環信用利息。詎上訴人持卡消費後，計至八十六
    年七月止，尚消費款欠十七萬四千四百一十六元未付，而遭渣打銀行停卡在案。
    嗣後渣打銀行已將其對上訴人之債權於九十一年十二月十四日讓與被上訴人，上
    訴人爰本於債權讓與及消費借貸等法律關係，訴請上訴人應給付被上訴人消費款
    十四萬九千九百零五元，並以九十二年八月十九日提出於鈞院之支付命令聲請狀
    繕本為債權讓與之通知等語。
    被上訴人則辯稱：伊雖向渣打銀行申請使用信用卡，且於停卡前尚有積欠消費款
    項未付，但已記不清實際欠繳金額為何？被上訴人應就其請求之消費金額，負舉
    證責任，提出上訴人之消費簽單供上訴人核對，不得單以渣打銀行出具之月結單
    要求上訴人如數付款等語。
二、本件經審理及調查證據後，兩造對於下列事項均不爭執：
    (一)上訴人曾向渣打銀行申請信用卡使用，且有消費款尚未清償。
    (二)嗣後渣打銀行已將其對於上訴人之信用卡消費款債權讓與被上訴人。
    (三)渣打銀行於準備程序寄送本院信用卡合約書之真正，及該合約書為定型化契約
      。
三、至兩造爭執要點厥為：被上訴人未提出足資證明為上訴人消費簽單，僅以渣打銀
    行出具之月結單，及信用卡合約書第十五條約定內容請求上訴人給付消費款，是
    否對請求之權利已盡舉證責任？
    (一)按當事人主張有利於己之事實者，就其事實有舉證之責任，民事訴訟法第二百
      七十七條定有明文。惟所謂證據，除有直接證明待證事實之直接證據外，尚有
      可證明間接事實或輔助事實，進而間接推認主要事實之間接證據。至於當事人
      提出之直接證據或間接證據，其證據能力或證據價值為何，則為法院採酌證據
      時，所得自由評價範疇。本件被上訴人主張上訴人持卡消費，尚有消費款十四
      萬九千九百零五元未付乙節，雖無法提出消費簽單，證明上訴人消費之事實。
      惟其既已另提出月結單及信用卡合約書為間接證據，作為證明上訴人消費之事
      實。則上開月結單及信用卡約定書是否足以推知上訴人消費之事實，即有探求
      必要。
    (二)查被上訴人提出之月結單，係渣打銀行於信用卡客戶持卡消費後，由該銀行先
      行代持卡人給付款項予收單機構或特約商店，再將代墊款項登錄於持卡人帳戶
      內，按月結算後，所製作通知持卡人之繳款通知書。可見，該月結單雖非消費
      簽單，但係持卡人之消費紀錄，非不可作為推知持卡人消費事實之間接證據。
      本件上訴人雖於上訴理由狀載稱：並未收到月結單云云。然嗣後於本院詢問是
      否有收受渣打銀行寄發之月結單？已改稱：可能有收到，收到之後沒有向銀行
      有任何反應，停卡之後沒有收到銀行的帳單，因為沒有收到帳單，所以對積欠
      的款項沒有概念等語。及被上訴人方面亦陳稱：渣打銀行方面並未有上訴人要
      求補發帳單或提出帳單有問題等紀錄。由上訴人自陳可能有收到帳單，及銀行
      方面未有上訴人要求補寄帳單之紀錄，上訴人於停卡前應有收受銀行寄發月結
      單之事實。再由，上訴人自陳：我收到帳單之後都會仔細核對，正確無誤後就
      會繳款等情觀之。上訴人對於收受之月結單，均有核對帳單記載內容之習慣，
      其既已表示收受月結單後，未向銀行為任何表示，可信上訴人對月結單所載內
      容未有疑義。
    (三)況且，兩造所不爭執之信用卡約定書第十五條復約定：「持卡人於當期繳款期
      限前如對月結單所載事項有疑義，得檢具理由及銀行要求之證明文件（如簽帳
      單或退款單執聯等）通知銀行，或請求銀行向收單機構調閱簽帳或退款單‧‧
      ，持卡人未依約定於當期繳款期限前通知銀行發生前述各項之情事，推定月結
      單所載事項無錯誤，對持卡人有拘束力‧‧。」等內容。上開約定條款雖為定
      型化契約，但審酌其內容，係要求持卡人於收受銀行寄發之月結單後，於一定
      期限內盡核對消費明細之義務，持卡人如發現消費有異常或有疑義時，即應儘
      速提出，以便銀行調閱消費簽單或進行調查。上開約定兼顧契約雙方權益，且
      課以持卡人合理之核對義務，並無顯失公平或違反誠信原則之處，應屬有效，
      對契約雙方均有拘束力。依本院前開調查，上訴人已有收受銀行寄發之月結單
      ，且核對後，未就月結單所載內容提出任何疑義，故依據上開信用卡約定，被
      上訴人所提出之月結單所載內容應推定無錯誤。
    (四)本院綜合上訴人業已自認積欠信用卡消費款之事實，且被上訴人提出之月結單
      ，經上訴人收受及核對後，上訴人對於月結單列載消費紀錄並未提出疑義，依
      據信用卡合約書第十五條約定，應推定月結單所載內容為正確等事證資料。已
      能認定被上訴人主張上訴人尚有如月結單所載應繳金額之款項未清償，應屬實
      在。
四、茲因，被上訴人請求上訴人給付之消費款，係提出上訴人遭停卡前最後三個月（
    亦即八十七年五月、六月及七月之）月結單，其中八十七年六月及七月份月結單
    均無消費或清償紀錄，僅為前期餘額與循環利息、滯納金之累計。同年五月份之
    月結單則有上訴人消費紀錄（消費日期：八十七年四月十五日），及前期未繳餘
    額之記載，被上訴人以該月結單所載前期未繳餘額十四萬九千五百四十五元加計
    最後一筆消費款三百六十元，即十四萬九千九百零五元為本件請求金額，並無不
    當。從而，被上訴人本於信用卡使用契約及債權讓與契約之法律關係，訴請上訴
    人給付消費款十四萬九千九百零五元，為有理由，應予准許。原審判命上訴人如
    數給付，並依職權宣告假執行，於法並無違誤。上訴意旨指摘原判決不當，求予
    廢棄改判，為無理由，應駁回其上訴。
五、結論：本件上訴為無理由，依民事訴訟法第四百三十六條之一第三項、第四百四
    十九條第一項、第七十八條，判決如主文。
中　　　華　　　民　　　國　　九十三　　年　　　十一　　月　  　  十　　日
                                  臺灣臺南地方法院民事第四庭
~B審判長法官　吳森豐
~B法　　　官　孫淑玉
~B法　　　官　許蕙蘭
右正本證明與原本無異。
本判決不得上訴。
中　　　華　　　民　　　國　　九十三　　年　　　十一　　月　　　十　　　日
~B法院書記官　鄭吉裕
